【裁判字號】    95,上易,514
【裁判日期】    951012
【裁判案由】    毀棄損壞
【裁判全文】
臺灣高等法院臺南分院刑事判決         95年度上易字第514號
上  訴  人  臺灣嘉義地方法院檢察署檢察官
被      告  丙○○
上列上訴人因被告毀棄損壞案件，不服臺灣嘉義地方法院95年度
易字第77號中華民國95年7月25日第一審判決（起訴案號：臺灣
嘉義地方法院檢察署95年度偵字第120號），提起上訴，本院判
決如下：
    主  文
上訴駁回。
    事  實
一、丙○○所有坐落於嘉義市○區○段六小段20-17地號土地及
    其地上建築物即門牌號碼嘉義市○○路254之1號鋼筋混凝
    土造建物1棟，經臺灣嘉義地方法院以93年度執字第13180
    號案強制執行後，為甲○○、乙○○及丁○○等3人拍定，
    並於民國94年6月7日取得不動產權利移轉證書而取得上開不
    動產所有權。詎料丙○○因不滿上開土地及建物遭甲○○、
    乙○○及丁○○等人拍定，竟基於毀損上開建物內之物品之
    故意，於94年6月23日上午10時許，僱用不知情之林武潔帶
    領數名姓名不詳之工人，前往前揭建物拆毀屋內之不鏽鋼樓
    梯扶手，致令不堪使用，足生損害於甲○○、乙○○及丁○○。
二、案經甲○○、乙○○及丁○○等於94年7月5日訴由台灣嘉義
    地方法院檢察署檢察官偵查起訴。
    理  由
一、訊據被告丙○○固不否認於上開時、地僱請林武潔帶領數名
    姓名不詳之工人，前往坐落於嘉義市○區○段六小段20-17
    地號土地之建築物（即嘉義市○○路254之1號），拆毀屋內
    之樓梯鏽鋼扶手，惟辯稱：該樓梯不鏽鋼扶手並非拍賣範圍
    ，且縱予拆下，乃可再裝上去，並無損壞或致令不堪使用，
    故無觸犯毀損罪等語。
二、惟查上開事實，除被告供明外，並據証人陳清雄於原審證稱
    ：「我帶朋友去看建築物可做何用途，看見他們在搬東西」
    、「一群人我不認識，只知道一個叫林武潔，林武潔說是被
    告所僱用的」（詳原審卷第72頁至第74頁），復有照片4幁
    附卷可稽 (附於交查卷第6至8頁)。而林武潔係由被告丙○○所僱用，亦經被告自承在卷，且有委託書附卷可稽 (附於
    交查卷第25頁、第42頁)，足見前揭建物樓梯扶手之拆除係
    由被告僱用林武潔前往拆除，應堪認定。而前揭扶手既經拆
    除，業已不堪使用，自足以生損害於告訴人甲○○、乙○○
    及丁○○之所有權，被告之毀損犯行，自堪認定。
三、被告雖以扶手並未附著於前揭建物仍屬於被告所有及拆下之
    扶手仍可復原，並不該當於毀棄損害罪等情置辯。惟查：前
    揭建物既已拍定，並於94年6月7日經臺灣嘉義地方法院核發
    權利移轉証書 (附於交查卷第2頁)，告訴人等已取得權利移
    轉証書，則扶手常助建物之效用，屬於建物之從物，仍屬於
    拍賣之範圍，至於毀棄損害罪之構成要件係以毀棄、損壞他
    人之物或致令不堪用，足以生損害於公眾或他人為要件，而
    所謂「致令不堪用」係指以毀棄損壞以外之方法使物之一部
    或全部喪失效用；而「足以生損害於他人」，只須有發生損
    害之危險即為已足，不以發生實害為必要。故拆除不鏽鋼扶
    手，已使得該扶手喪失效用，且足以生損害於他人，是被告
    前開辯解，自不足取，被告之犯行業已明確，自應依法論處
    。
四、按行為後法律有變更者，適用行為時之法律。但行為後之法
    律有利於行為人者，適用最有利於行為人之法律，刑法第2
    條第1項定有明文。被告於犯罪時刑法第41條第1項前段規定
    ：「犯最重本刑為5年以下有期徒刑以下之刑之罪，而受6個
    月以下有期徒刑或拘役之宣告，因身體、教育、職業、家庭
    之關係或其他正當事由，執行顯有困難者，得以1元以上3元
    以下折算1日，易科罰金」，又被告行為時之易科罰金折算
    標準，修正前罰金罰鍰提高標準條例第2條前段（現已刪除
    ）規定，就其原定數額提高為100倍折算1日，則本件受刑人
    行為時之易科罰金折算標準，應以銀元300元折算1日，經折
    算為新臺幣後，應以新臺幣900元折算為1日。惟95年7月1日
    修正公布施行之刑法第41條第1項前段則規定：「犯最重本
    刑為5年以下有期徒刑以下之刑之罪，而受6個月以下有期徒
    刑或拘役之宣告者，得以新臺幣1000元、2000元或3000元折
    算1日，易科罰金」，比較修正前後之易科罰金折算標準，
    以95年7月1日修正公布施行前之規定，較有利於被告，則應
    依刑法第2條第1項前段，適用修正前刑法第41條第1項前段
    規定，定其折算標準。
五、查被告拆毀屋內之不鏽鋼樓梯扶手，致令不堪使用，足生損
    害於甲○○、乙○○及丁○○等人，核其所為係犯刑法第
    354條之罪，被告利用不知情之林武潔及工人拆除不鏽鋼扶
    手，係屬於間接正犯。原審審理結果，認被告罪證明確，適
    用刑法第354條、第2條第1項，修正前刑法第41條第1項前段
    ，修正前罰金罰鍰提高標準條例第2條，並審酌被告之犯罪
    動機、目的、手段、知識程度、拆除扶手之價值及犯後之態
    度等一切情狀，量處拘役五十日，並諭知易科罰金，以三百
    元折算一日，認事用法俱無不合，量刑亦稱妥適，檢察官上
    訴意，認原審量刑太輕，指摘原判決不當，並無可取，為無
    理由，應予駁回。
六、據上論斷，應依刑事訴訟法第368條 ，判決如主文。
本案經檢察官林炎昇到庭執行職務。
中    華    民    國    95    年    10    月    12    日
                刑事第五庭      審判長法  官  楊明章
                                      法  官  楊子莊
                                      法  官  戴勝利
以上正本證明與原本無異。
不得上訴。
                                      書記官  陳淑貞
中    華    民    國    95    年    10    月    13    日
附錄：本判決論罪之法條：
刑法第354條：毀棄、損壞前2條以外之他人之物或致令不堪用，
             足以生損害於公眾或他人者，處2年以下有期徒
             刑、拘役或5百元以下罰金。


司法院資訊處製作；財團法人民間司法改革基金會備份。
